臺灣高等法院臺南分院刑事判決　　　 96年度上重訴字第606號
上　訴　人
即　被　告　甲○○
指定辯護人　本院公設辯護人　乙○○
上列上訴人因殺人等案件，不服臺灣雲林地方法院96年度重訴字
第1號中華民國96年5月15日第一審判決（起訴案號：臺灣雲林地
方法院檢察署95年度偵字第5809號），提起上訴，本院判決如下
：
    主  文
上訴駁回。
    事  實
一、甲○○明知未經許可，不得持有槍砲、子彈，竟基於持有槍
    、彈之犯意，自民國（下同）92至93年間某日，在雲林縣莿
    桐鄉甘西村中村70號住處，從真實姓名年籍不詳之成年男子
    「建生」之人收受具有殺傷力之巴西TAURUS廠製MILLENNIUM
    PT111型口徑9mm制式半自動手槍1枝（含彈匣，槍枝管制編
    號0000000000）及土造子彈3顆（其中1顆直徑約8.7mm之金
    屬彈頭不具殺傷力），而未經許可持有該具殺傷力之槍枝1
    枝及土造子彈2顆。另甲○○於95年11月間為催討其經營「
    金樂透KTV」期間顧客消費所積欠之債務，將上開槍、彈連
    同帳單藏放在黑色背包內隨身攜帶。95年11月26日11時許，
    甲○○與其女友張鳳珠、友人鞠玉蘭等人至雲林縣斗六市○
    ○路60號「碧海山莊」用餐、飲酒，至同日14時許，甲○○
    與張鳳珠返回斗六市鎮○里○○街22號張鳳珠之居處休息，
    甲○○並將其隨身攜帶之藏放上開槍彈之黑色背包放置於房
    間床頭櫃上。約隔1個多小時後，甲○○與張鳳珠睡醒後因
    細故發生爭執，甲○○竟基於殺人之故意，持上開槍枝對準
    張鳳珠左前胸射擊1發子彈，致該發子彈由張鳳珠左上前胸
    部乳房左上內側，距胸骨正中處8公分，距左肩頂17公分，
    左側第4肋骨間，由上往下近垂直角度，1點鐘至7點鐘方向
    角度射入胸腔，再由距心尖3公分處由前至後，射破左心室
    ，造成左胸腔內700毫升積血，子彈擦過左下肺底，再射穿
    左橫膈膜，穿傷左肝葉、胃部及脾臟，造成脾臟破裂，腹腔
    內300毫升積血，最後子彈射入左後側第10肋間，彈頭停留
    在背部皮下。甲○○見張鳳珠中槍倒地後，打電話通知鞠玉
    蘭將張鳳珠送醫，旋即駕駛車號為2832-JZ自用小客車返回
    其雲林縣莿桐鄉甘西村中村70號住處，於途中某處將上開槍
    枝內已擊發之彈殼取出丟棄，嗣返回上開住處後，先將該槍
    枝藏放於其住處後院雜物堆內，再換乘機車前往友人「令仔
    」住處。鞠玉蘭於接獲甲○○電話後，隨即撥打電話給友人
    莊惠琪請其前往查看，莊惠琪於同日16時50分許，進入斗六
    市○○街22號張鳳珠居處，發現張鳳珠仰躺於房間內地板上
    ，立即將張鳳珠送往斗六市洪揚醫院急救，惟張鳳珠仍因上
    開槍傷致左心室破裂併大量出血於到院前死亡。同日下午辦
    案員警以鞠玉蘭所持用之行動電話撥打甲○○之行動電話，
    要求甲○○出面說明案情，甲○○始於同日19時許至斗六派
    出所說明案情，並在其所有上開自小客車上黑色背包內查獲
    子彈底火已擊發之不具殺傷力土造子彈1顆，再於同年月27
    日0時30分許，帶同員警至其位於甘西村之前揭住處後院雜
    物堆內，取出上開手槍1枝（含彈匣1個）及改造子彈1顆（
    直徑約9.0mm之金屬彈頭）。
二、案經雲林縣警察局斗六分局報請臺灣雲林地方法院檢察署檢
    察官偵查起訴。
    理  由
甲、程序方面：被告及其辯護人對於證人鞠玉蘭、莊惠琪、張俊
    南、張榮傑之警詢、偵訊筆錄及洪揚醫院法醫參考病例摘要
    及診斷證明書、法醫研究所（95）醫鑑字第2283號解剖鑑定
    書、現場圖1份、現場照片16張、死者傷亡照片7張、檢察官
    之勘驗筆錄、相驗證明書、驗斷書等證據方法，均同意為證
    據使用，本院審酌該等證據作成時之情況，認為適當，依刑
    事訴訟法第159條之5規定均認有證據能力。
乙、實體方面：
一、訊據被告承認未經許可，持有槍彈，但否認故意殺人罪名，
    辯稱與被害人搶槍拉扯以致槍枝走火而誤殺被害人，並非故
    意殺人云云。
二、查：
    （一）未經許可持有槍彈部分：
     1、依被告於警訊、偵審中之自白，可知被告自真實姓名年
        籍不詳之成年男子「建生」之人收受上開槍枝及土造子
        彈3顆（其中1顆不具殺傷力），且95年11月間為催討債
        務，將上開槍彈藏放在黑色背包內並隨身攜帶，而槍擊
        被害人後駕駛所有車號為2832-JZ自用小客車返回雲林
        縣莿桐鄉甘西村中村70號住處，於途中某處將上開槍枝
        內已擊發之彈殼取出丟棄，待返回甘西村住處後，將該
        槍枝藏放於其住處後院雜物堆內。
     2、其次被告到案後為員警自其所有自小客車上之黑色背包
        內查獲子彈底火已擊發之不具殺傷力土造子彈1顆，並
        於95年11月27日0時30分許，自其甘西村住處後院雜物
        堆內，取出上開手槍1枝（含彈匣1個）及改造子彈1顆
        等事實，有該手槍及土造子彈2顆扣案可稽，並有員警
        起槍現場蒐證光碟、查獲槍枝之現場照片9張（見偵卷
        第50-54頁），可資佐證。
     3、而該手槍及土造子彈2顆經送內政部警政署刑事警察局
        鑑定，手槍認係巴西TAURUS廠製MILLENNIUM PT111型口
        徑9mm制式半自動手槍，機械性能良好，可擊發同口徑
        制式子彈，具殺傷力，而土造子彈2顆，1顆直徑約8.7
        mm之金屬彈頭，經實際試射，無法擊發，不具殺傷力，
        1顆直徑約9.0mm之金屬彈頭，經實際試射，可擊發，具
        殺傷力，有該局96年1月8日刑鑑字第0950180179號槍彈
        鑑定書1份在卷可證（見偵卷第50-54頁）。
     4、被告所持有之另顆子彈，已經擊發並射入被害人張鳳珠
        胸腔，應具有殺傷力無誤。
     5、綜上所述，被告未經許可，持有具殺傷力手槍1枝及土
        造子彈2顆，事證明確，可以認定，應依法論罪科刑。
    （二）殺人部分：
     1、查：被害人張鳳珠傷勢經送請法醫研究所鑑定結果，認
        為：「被害人胸腹部：從左上前胸部乳房左上內側，距
        胸骨正中處8公分，距左肩頂17公分，左側第4肋骨間，
        由上往下近垂直角度，1點鐘至7點鐘方向角度射入，再
        由距心尖3公分處由前至後，射破左心室，造成左胸腔
        內700毫升積血，子彈擦過左下肺底，再射穿左橫膈膜
        ，穿傷左肝葉、胃部及脾臟，造成脾臟破裂，腹腔內
        300毫升積血，最後子彈射入左後側第10肋間，彈頭停
        留在背部皮下，左肺萎縮。死亡原因為：甲、左心室破
        裂併大量出血，乙、左前胸部槍傷，死亡方式為他殺。
        」有法醫研究所（95）醫鑑字第2283號解剖鑑定書（見
        相驗卷第55-64頁），並有洪揚醫院法醫參考病例摘要
        、診斷證明書（見警卷第19-20頁）、檢察官之勘驗筆
        錄、相驗證明書、驗斷書等證據可以證明。查被害人遭
        子彈近乎垂直角度由上往下射入，被告自承身高170公
        分，而法醫研究所鑑定書記載被害人身體151公分，依
        二者高度差距角度，如果子彈是因為雙方拉扯槍枝而走
        火，不可能近乎垂直角度射入。
     2、被告於95年12月15日偵訊時供述：這5、6天有去收帳了
        ，有收了幾張，都是帶槍出去，被害人有跟他去幾次等
        語（見偵卷第35頁）。可知被告於該段期間經常攜帶槍
        枝討債，被害人並非不知情，則被告攜槍討債行為，被
        害人理應習以為常，而依據被告供述及證人鞠玉蘭證述
        ，當日被告、被害人、鞠玉蘭等人，在雲林縣斗六市○
        ○路60號「碧海山莊」用餐、飲酒，時間至14時許，然
        後被告與被害人返回居處後，曾睡眠約1小時，而被告
        打電話告知鞠玉蘭被害人昏倒時間約16時35分（見警卷
        第6、9-11頁），可知被告當時已經睡醒，而且時間已
        離飲酒後1小時至2小時半，被告當時應無醉意，被害人
        自無以被告酒醉而阻擋其外出討債之理。被告辯稱被害
        人以其酒醉而阻擋其持槍外出討債，顯非事實。
     3、依照被告供述，該手槍係放在黑色背包內，果被害人要
        阻擋被告攜槍外出，只要抓住背包即可，何繁取出槍枝
        再與被告拉扯，此違背常情，不合邏輯，被告辯解被害
        人自背包內取出槍枝，阻止其外出，簡直是胡扯。而且
        被害人如真從背包內取出槍枝，依人拿槍直接反應及習
        慣，應該是握住槍頭，而非握住較難掌控之槍管，而使
        槍口朝向自己。因此被告辯說當時被害人握住槍管，應
        非可採。
     4、槍枝是制式半自動手槍，子彈上膛須拉動滑套。依被告
        於原審陳述，當時被害人手握槍管，自己手握槍頭板機
        。則依被告所稱雙方手握位置，縱使拉扯，亦無法拉動
        滑套使子彈上膛。被告將子彈射入被害人身體一事，推
        係槍枝走火，自不能成立。況且被害人如手握槍管，槍
        枝走火，子彈射出，則被害人手部應留彈藥殘餘，法醫
        驗屍不可能未發現，而僅於鑑定書上記載上肢「無可觀
        察外傷」。
     5、根據被告供述及證人鞠玉蘭證述，被告當日下午16時35
        分許，以0000000000行動電話，撥打鞠玉蘭持用之0000
        000000行動電話，向鞠玉蘭表示：小東（指死者）在你
        家昏倒，你趕快叫救護車去你家等語。查被告與被害人
　　　　是同居男女朋友，形同夫妻，被告又辯稱二人感情融洽
  　　　，鮮少爭吵，在如此濃情蜜意下，被告若真無殺人犯意
    　　，而係誤殺，定會立即撥打電話叫救護車，不可能在誤
      　傷後打電話交代在遠處之鞠玉蘭叫救護車，自己卻離現
        場而延誤救治被害人之時機。被告雖辯稱因自己不知該
        處地址，所以交代鞠玉蘭叫救護車，但是依照被告自己
        供述及證人鞠玉蘭證述，被告每週約4至5次在案發處所
        過夜，被告對該處應該相當熟悉，不可能不知該處之地
        址，或不能描述該處位置，況且依現場照片，其門牌號
        碼就掛在門前，被告要得知現場地址，輕而易舉，故被
        告上開所辯，自不能成立。
     6、以上可證：被害人張鳳珠是由被告所持有的手槍擊發子
        彈，從胸部射入，因而死亡，法醫的鑑定報告，也證實
        子彈近乎垂直角度由上往下射，此射入方向不可能是槍
        枝走火所致，而槍枝是制式半自動手槍，子彈須要滑套
        往槍頭方向拉動才能上膛，如被告握住槍頭被害人握住
        槍管互相拉扯，不可能讓滑套往槍頭方向移動而使子彈
        上膛，可見當時應該是被告單獨持有槍枝狀態下，拉動
        滑套使子彈上膛，由上往下射擊被害人，子彈才會近乎
        垂直角度由上往下射入，因此被告故意槍殺被害人，事
        證明確，可以認定，被告所辯槍枝走火，不足採信。
三、核被告甲○○所為，係犯槍砲彈藥刀械管制條例第7條第4項
    、第12條第4項之罪。被告未經許可無故同時持有槍枝及子
    彈，係一行為觸犯數罪名，為想像競合犯，應依刑法第55條
    規定從一重之槍砲彈藥刀械管制條例第7條第4項之罪處斷。
    又被告甲○○另行起意持槍殺死被害人張鳳珠，係犯刑法第
    271條第1項之殺人既遂罪。被告就上開所犯槍砲彈藥刀械管
    制條例之罪及殺人罪，犯意各別，罪名有異，行為亦殊，應
    分論併罰。
四、原審因予適用槍砲彈藥刀械管制條例第7條第4項、第12條第
    4項，刑法第11條前段、第271條第1項、第55條、第42條第3
    項、第51條第4款、第38條第1項第1款、第37條第1項，並審
    酌被告之前科素行、受教育之程度及家庭背景，持有槍枝、
    子彈之期間、原因，與被害人為男女朋友關係，當日曾一起
    飲酒，被告與被害人因事而起爭執，竟持槍殺死被害人，心
    性殘忍，漠視人命，事後否認殺人罪行，未坦白交代案情，
    未與被害人家屬達成和解等一切情狀，就殺人部分，量處無
    期徒刑，褫奪公權終身；就持有手槍部分，處有期徒刑八年
    ，併科罰金新臺幣十萬元，並諭知如易服勞役之折算標準，
    並定其應執行刑，扣案之巴西TAURUS廠製MILLENNIUM PT111
    型口徑9mm制式半自動手槍1枝（含彈匣，槍枝管制編號
    0000000000），係屬違禁物，依刑法第38條第1項第1款宣告
    沒收。本院核其認事用法俱無不合，量刑亦稱妥適，本件依
    職權上訴，被告仍否認犯行，辯稱誤殺，並非可採，應予駁
    回。被告所犯二罪，依中華民國罪犯減刑條例第三條第四項
    、第十五項均不應減刑，併此明。
據上論結，應依刑事訴訟法第368條，判決如主文。
本案經檢察官趙中岳到庭執行職務。
中　　華　　民　　國　　96　　年　　8 　　月　　14　　日
                  刑事第五庭    審判長法　官  楊明章
                                      法　官  顏基典
                                      法　官  楊子莊
以上正本證明與原本無異。
如不服本判決，應依職權於收受本判決後十日內向本院提出上訴
書狀。其未敘述上訴理由者並得於提起上訴後十日內向本院補提
理由書狀（均須按他造當事人之人數附繕本）「切勿逕送上級法
院」。
　　　　　　　　　　　　　　　　　　　書記官  王全龍
中　　華　　民　　國　　96　　年　　8 　　月　　15　　日
附錄本案論罪科刑法條全文：
刑法第271條第1項：
殺人者，處死刑、無期徒刑或10年以上有期徒刑。
槍砲彈藥刀械管制條例第7條第4項：
未經許可，持有、寄藏或意圖販賣而陳列第1 項所列槍砲、彈藥
者，處5 年以上有期徒刑，併科新臺幣1000萬元以下罰金。
槍砲彈藥刀械管制條例第12條第4項：
未經許可，持有、寄藏或意圖販賣而陳列子彈者，處5 年以下有
期徒刑，併科新台幣300萬元以下罰金。
